【裁判字號】    97,訴,915
【裁判日期】    970926
【裁判案由】    搶奪等
【裁判全文】
臺灣士林地方法院刑事判決               97年度訴字第915號
公  訴  人  臺灣士林地方法院檢察署檢察官
被      告  丙○○
                    （現羈押於臺灣士林看守所）
上列被告因搶奪等案件，經檢察官提起公訴（97年度偵字第1020
1 號），被告於本院準備程序進行中，就被訴事實為有罪之陳述
，經本院告知簡式審判程序意旨，並聽取公訴人及被告之意見後
，本院合議庭裁定由受命法官獨任依簡式審判程序審理，並判決
如下：
    主  文
丙○○意圖為自己不法之所有，而搶奪他人之動產，處有期徒刑
捌月，扣案之黑色安全帽壹頂沒收；又意圖為自己不法之所有，
而搶奪他人之動產，處有期徒刑捌月，扣案之上開黑色安全帽壹
頂沒收；又攜帶兇器竊盜，處有期徒刑柒月；又意圖為自己不法
之所有，而搶奪他人之動產，未遂，處有期徒刑伍月，扣案之上
開黑色安全帽壹頂沒收。應執行有期徒刑貳年，扣案之黑色安全
帽壹頂沒收。
    事  實
一、丙○○因積欠地下錢莊款項無力清償，竟生騎乘機車，趁他
    人不及防備行搶財物之犯意，而各意圖為自己不法之所有，
    分別為下列犯行：
（一）於民國97年7 月14日22時許，丙○○先頭戴其所有之黑色
      安全帽（下稱上開黑色安全帽）以避免遭人識別面貌後，
      騎乘其所有車牌號碼BVK- 561號重型機車（下稱上開機車
      ），行經臺北市大安區○○○路○ 段181 巷38號前，從後
      方騎車靠近乙○○，趁乙○○不及防備之際，迅速徒手搶
      奪乙○○所有之皮包1 個（內有現金新臺幣「下同」500
      元、PHS 手機1 支及身分證、健保卡、駕照、行照、信用
      卡、金融卡各1 張），得手後，旋即騎車逃離現場，而將
      上開搶得之現金花掉、PHS 手機1 支帶回其位於之台北縣
      淡水鎮○○○街7 之6 號9 樓住處放置，其餘搶得之物品
      則丟棄在基隆河。
（二）於97年7 月19日13時27分許，丙○○身穿其所有之土黃色
      短袖T 恤、頭戴上開黑色安全帽騎乘上開機車，行經臺北
      市士林區○○○路8 巷41弄5 號前，從左後方騎車靠近甲○○，趁甲○○不及防備之際，迅速徒手搶奪甲○○所有
      之皮包1 個（內有現金1,000 元；高島屋百貨電子禮券6,
      000 元；手機1 支；中國信託信用卡、台新銀行信用卡各
      1 張及身分證、駕照「起訴書贅載健保卡」各1 張），得
      手後，旋即騎車逃離現場，而將上開搶得之現金花掉，其
      餘搶得物品則丟棄在關渡橋下之淡水河。
（三）丙○○為掩飾上開機車車牌，以免在犯搶奪案時遭人發覺
      ，而為警循線查獲，另生竊盜犯意，於97年7 月24日21時
      許，在臺北縣淡水鎮○○路109 號前，以持用其所有客觀
      上足以對人之生命、身體造成危害之扳手（起訴書誤植為
      螺絲起子）1 支（未扣案）拆卸之方式，竊取丁○○所有
      停放在該處之車牌號碼GYR －337 號重型機車之車牌1 面
      （下稱上開車牌），得手後，即將上開車牌懸掛在上開機
      車上使用。
（四）於97年7 月31日9 時36分許，丙○○頭戴上開黑色安全帽
      ，騎乘懸掛上開車牌之上開機車，行經臺北市士林區○○○路41巷口，從右後方騎車靠近戊○○，趁戊○○不及防
      備之際，迅速自右後方出手搶奪戊○○所有背在右肩之皮
      包1 個（內有現金60,000元、印章、存摺、手機2 支、身
      分證、健保卡），因戊○○未鬆手，丙○○始未得逞，然
      戊○○卻因丙○○之強力拉扯而跌倒，致受有右胸挫傷、
      右膝、右手肘及雙手擦傷之傷害（未據告訴、起訴），而
      丙○○見狀立即騎車逃離現場。嗣經路人報警處理，丙○○乃於同日10時3 分許，在臺北市○○區○○路91巷26弄
      口遭巡邏員警逮捕而查獲，並扣得上開其所有，供其犯本
      件搶奪罪所用之黑色安全帽1 頂及上開車牌1 面，後經丙○○同意員警至其上址住處執行搜索，而扣得上開乙○○
      遭搶之PHS 手機1 支及丙○○搶奪甲○○所有財物時所穿
      著之土黃色T 恤1 件。
二、案經臺北市政府警察局士林分局報告臺灣士林地方法院檢察
    署檢察官偵查起訴。
    理  由
一、程序部分：本件被告丙○○所犯係死刑、無期徒刑或最輕本
    刑為三年以上有期徒刑以外之罪，亦非屬臺灣高等法院管轄
    第一審之案件，其於準備程序中就被訴事實為有罪之陳述，
    經本院告知簡式審判程序之旨，並聽取當事人意見後，經本
    院合議庭依刑事訴訟法第273 條之1 第1 項規定裁定由受命
    法官獨任進行簡式審判程序，合先敘明。
二、訊據被告丙○○對於上揭事實坦白承認，並核與證人即被害
    人乙○○、甲○○、戊○○於警詢、偵查中所分別指述其等
    遭搶奪財物之過程，及證人即被害人丁○○於警詢、偵查中
    所指述其遭竊取上開車牌之情節均一致，此外，復有贓物認
    領保管單2 紙；自願受搜索同意書、臺北市政府警察局士林
    分局搜索扣押筆錄、扣押物品目錄表各2 份；被害人丁○○
    報案資料1 份；被害人戊○○之診斷證明書1 紙；查獲照片
    ；被害人甲○○遭搶奪時之監視器翻拍照片；被害人甲○○
    、乙○○之指認照片各1 件附卷可稽，及上開被告所有，且
    為供其犯本件搶奪罪所用之黑色安全帽1 頂；被告所有，而
    為其搶奪被害人甲○○所有財物時所穿著之土黃色T 恤1 件
    扣案為證，堪認被告上開任意性自白核與事實相符，可以採
    取。本件事證明確，被告上揭犯行足可認定，應依法論科。
三、查被告丙○○持用於竊取被害人丁○○所有上開車牌之扳手
    1 支，係金屬製，長約10公分，此經被告於本院審理時供明
    在卷，如持以揮舞敲擊，當能對人之生命、身體造成危險，
    應屬兇器無誤。核被告於上揭時、地，先後搶奪被害人乙○○、甲○○所有上開財物之所為，均係犯刑法第325 條第1
    項之搶奪罪；又於上揭時、地，持用上開扳手竊取被害人丁○○所有上開車牌之所為，係犯刑法第321 條第1 項第3 款
    之攜帶兇器加重竊盜罪；於上揭時、地，搶奪被害人戊○○
    所有上開財物，未得手之所為，則係犯刑法第325 條第3 項
    、第1 項之搶奪未遂罪。被告係基於為自己不法所有之意圖
    ，而已著手實施搶奪之行為，惟因被害人戊○○未鬆手，致
    未得逞，為未遂犯，應依刑法第25條第2 項規定減輕其刑。
    再被告所犯上開4 罪間，犯意各別，罪名不同，應分論併罰
    。爰審酌被告行為時係36歲之成年男子，正值年輕力壯之期
    ，不思以正當途徑賺錢供己所需，竟竊取他人所有之財物，
    及以騎乘機車之方式搶奪被害人財物，且以婦女為行搶對象
    ，對婦女人身安全造成嚴重威脅，並破壞社會秩序、善良風
    俗，所為非是，及其犯罪之動機、目的、手段、次數、生活
    狀況、智識程度、素行，惟念其未對被害人為危害生命安全
    之行為，及其於本院審理中均坦承犯行，犯後尚非無悔意等
    一切情狀，分別量處如主文所示之刑，並依法定其應執行之
    刑。至公訴人雖聲請依刑法第90條第1 項之規定，對被告宣
    告強制工作，惟按刑法第90條第1 項固規定「有犯罪之習慣
    ，或因遊蕩或懶惰成習而犯罪者，於刑之執行前，令入勞動
    場所強制工作」，而觀之被告除前於87年間，因賭博案件，
    經臺灣板橋地方法院判處罰金銀元3000元，於88年11月16日
    確定，並於89年5 月18日執行完畢外，並無任何前科紀錄，
    有刑案資料查註紀錄表及臺灣高等法院被告前科紀錄表各1
    紙在卷可考，其本件所為係2 次搶奪犯行、1 次搶奪未遂犯
    行、1 次加重竊盜犯行，尚難謂被告積習已深，顯有犯罪之
    習慣，復無證據證明被告有因遊蕩或懶惰成習而犯罪之情形
    ，且被告俟判決確定執行本件科處之有期徒刑，應足收刑罰
    執行矯正之效果，故本院認前開對其所宣告之刑，已足惕勵
    其奮發向上，尚無併予宣告強制工作之必要，檢察官請求宣
    告強制工作等語，尚有未洽，併予敘明。
四、至扣案之黑色安全帽1 頂，係被告所有，且為供其犯本件搶
    奪罪所用之物，業經被告供明在卷，應依刑法第38條第1 項
    第2 款之規定宣告沒收；扣案之土黃色T 恤1 件，雖為被告
    所有，且為其搶奪被害人甲○○所有財物時所穿著之衣物，
    惟該衣物乃一般人外出所需穿著之物，非被告用以遂行其搶
    奪犯行所用之物，自不在得宣告沒收之列。另上開被告所有
    ，供其犯本件加重竊盜罪所用之扳手1 支，並未扣案，且經
    被告丟棄而滅失等情，業據被告於本院審理中供明在卷，是
    認已無宣告沒收之必要，爰不宣告沒收，附此敘明。
據上論斷，應依刑事訴訟法第273 條之1 第1 項、第299 條第1
項前段，刑法第325 條第1 項、第3 項、第321 條第1 項第3 款
、第25條第2 項、第51條第5 款、第38條第1 項第2 款，判決如
主文。
本案經檢察官余秉甄到庭執行職務。
中    華    民    國    97    年    9     月    26    日
                  刑事第七庭法  官  王美玲
以上正本證明與原本無異。
如不服本判決，應於收受送達後10日內向本院提出上訴書狀，其
未敘述上訴理由者，應於上訴期間屆滿後20日內向本院補提理由
書狀（均須按他造當事人之人數附繕本）。
                            書記官  林靜枝
中    華    民    國    97    年    9     月    26    日
附錄本案論罪科刑法條：
刑法第325 條第1 項：
  意圖為自己或第三人不法之所有，而搶奪他人之動產者，處6
  月以上5 年以下有期徒刑。
刑法第321 條第1 項第3 款：
  犯竊盜罪而有左列情形之一者，處6 月以上、5 年以下有期徒
  刑：
  三  攜帶兇器而犯之者。


司法院資訊處製作；財團法人民間司法改革基金會備份。
